臺灣高雄地方法院刑事判決　　　　　　　 96年度訴字第295號
公　訴　人　臺灣高雄地方法院檢察署檢察官
被　　　告　甲○○
上列被告因毒品危害防制條例案件，經檢察官提起公訴（95年度
毒偵字第7915號）及移送併案審理（96年度毒偵字第1230號、96
年度毒偵字第1946號），嗣因被告於本院準備程序中，就被訴事
實為有罪之陳述，經詢問檢察官、被告意見後，合議庭乃裁定由
受命法官獨任改行簡式審判程序判決如下：
    主  文
甲○○施用第一級毒品，累犯，處有期徒刑壹年。扣案海洛因貳
包（均不含包裝袋，驗前淨重各為零點零柒肆公克、零點零伍壹
公克，驗後淨重各為零點零參柒公克、零點零貳玖公克），均沒
收銷燬之；扣案之包裝袋貳個，均沒收之。
    事  實
一、甲○○前因毒品危害防制條例案件，於民國94年4 月29日經
    本院以94年度訴字第703 號判決判處有期徒刑9 月，因未上
    訴而確定，並於95年5月31日執行完畢出監。
二、甲○○前因施用毒品案件，經依本院以90年毒聲字第7032號
    裁定送強制戒治後，因無繼續戒治之必要，再經本院以91年
    度毒聲字第2788號裁定停止戒治，至91年11月20日保護管束
    期滿止，因未撤銷停止戒治，強制戒治視為執行完畢。詎仍
    未戒絕，於強制戒治視為執行完畢後5 年內，復基於施用第
    一級毒品海洛因之犯意，自95年8 月13日20時30分（起訴書
    誤載為20時20分）採尿時起回溯24小時內某時（不含公權力
    拘束期間）起至96年2 月7 日上午10時止，在高雄縣林園鄉
    ○○村○○路某養蝦場內等處，以將第一級毒品海洛因置於
    注射針筒內，再以水稀釋後注射之方式，平均1 至4 日施用
    1 次，施用第一級毒品海洛因多次。嗣於(一)95年8月13 日20
    時30分許，經警通知採尿；(二)96年1 月26日17時30分許，在
    高雄縣林園鄉○○路口，為警查獲，並扣得海洛因1 包（不
    含包裝袋，驗前淨重0.074 公克，驗後淨重0.037 公克）及
    甲○○所有供施用第一級毒品所用之包裝袋1 個；(三)96年2
    月8 日上午10時30分許，在高雄縣林園鄉○○路49號後方產
    業道路上，為警查獲，並扣得海洛因1 包（不含包裝袋，驗
    前淨重0.051 公克，驗後淨重0.029 公克）及甲○○所有供
    施用第一級毒品所用之包裝袋1 個。經採集其尿液送驗後，
    分別查知上情。
二、案經高雄縣政府警察局林園分局報告臺灣高雄地方法院檢察
    署檢察官偵查起訴及移送併案審理。
    理  由
一、本件被告震國所犯係死刑、無期徒刑、最輕本刑為3 年以上
    有期徒刑以外之罪，其於準備程序中，就被訴事實為有罪之
    陳述，經本院告知簡式審判程序之旨，並聽取公訴人及被告
    之意見後，合議庭裁定由受命法官獨任進行簡式審判程序，
    合先敘明。
二、上揭犯罪事實，業據被告甲○○於本院審理時坦白承認。而
    被告被查獲後，經採集其尿液分送長榮大學、高雄市立凱旋
    醫院鑑驗，結果均呈嗎啡陽性反應（均以GC/MS 方式檢驗）
    ，有該大學95年8 月31日確認報告、該醫院96年2 月5 日及
    96年2 月26日濫用藥物尿液檢驗報告附卷可參（詳本案警卷
    第7 頁、併案偵查卷1 第21頁、併案偵查卷2 第8 頁）。另
    扣案海洛因2 包，經送驗後，確含有海洛因成分，亦有高雄
    市立凱旋醫院醫學大學附設中和紀念醫院96年3 月4 日、96
    年3 月9 日濫用藥物成品檢驗鑑定書附卷（詳本院卷第43頁
    、第93頁）可參。爰審酌(一)氣相層析質譜儀（GC／MS）乃目
    前就藥物篩檢結果必須進一步確認時最常採用之確認方法，
    因此在良好的操作條件之下，以氣象層析質譜儀作藥物及其
    代謝物之定性及定量分析，幾乎不會有偽陽性反應產生，業
    經行政院國軍退除役官輔導委員會台北榮民總醫院於83年4
    月7 日以（83）北總內字第03059 號函示明確。(二)又海洛因
    係嗎啡經化學合成之半人工合成品，毒性倍於嗎啡，其經吸
    食或施打入人體，經新陳代謝作用又分解成嗎啡，故海洛因
    在進入人體後，均以嗎啡型態排於尿液中，故於吸食或施打
    海洛因者尿液中，可檢出嗎啡陽性反應，業經憲兵司令部80
    年5 月7 日以（80）鑑驗字第1746號函示明確。從而，被告
    尿液經以氣相層析質譜儀鑑驗後，結果均呈嗎啡陽性反應，
    已如前述，是依前開函示意旨，被告自白核與事實相符，其
    施用第一級毒品海洛因多次之犯行，堪以認定。
三、論罪科刑部分：
  (一)按犯毒品危害防制條例第10條之罪，經觀察、勒戒後，認無
    繼續施用毒品之傾向，應即釋放，並為不起訴處分；認有繼
    續施用毒品之傾向者，應由檢察官聲請法院裁定令入戒治處
    所施以強制戒治，至無繼續戒治之必要，強制戒治期滿，應
    即釋放，由檢察官為不起訴處分。經觀察勒戒、強制戒治執
    行完畢釋放後，5 年內再犯第10條之罪，依93年1 月9 日修
    正施行之毒品危害防制條例第23條第2 項規定意旨，應由檢
    察官偵查起訴。
  (二)查被告因施用毒品案件，經依本院以90年毒聲字第7032號裁
    定送強制戒治後，因無繼續戒治之必要，再經本院以91年度
    毒聲字第2788號裁定停止戒治，至91年11月20日保護管束期
    滿止，因未撤銷停止戒治，強制戒治視為執行完畢等情，有
    臺灣高雄地方法院檢察署刑案資料查註紀錄表、臺灣高等法
    院被告前案紀錄表及臺灣高雄地方法院被告院內索引卡紀錄
    表可證。因被告於強制志治視為執行完畢後，5 年內再犯毒
    品危害防制條例第10條之罪，依前開說明，應依法論科。
  (三)另海洛因為毒品危害防制條例所稱之第一級毒品，此觀諸該
    條例第2 條第2 項第1 款甚明，被告施用上開毒品，核其所
    為，係違反毒品危害防制條例第10條第1 項施用第一級毒品
    罪。被告施用第一級毒品前持有第一級毒品之行為，本應各
    論以持有之罪，惟各該次持有毒品之低度行為均為其後施用
    毒品之高度行為所吸收，不另論罪。按刑事法若干犯罪行為
    態樣，本質上原具有反覆、延續實行之特徵，立法時既予特
    別歸類，定為犯罪構成要件之行為要素，則行為人基於概括
    之犯意，在密切接近之一定時、地持續實行之複次行為，倘
    依社會通念，於客觀上認為符合一個反覆、延續性之行為觀
    念者，於刑法評價上，即應僅成立一罪。學理上所稱「集合
    犯」即屬之（最高法院95年度台上字第1079號判決意旨參照
    ）。另判斷何種構成要件行為，預計就是集合行為？首先要
    藉助「文義解釋」，也就是從法條所描述文字的通常語意來
    判斷。當文義解釋無法提供明確答案時，則必須探究系爭處
    罰規範的目的來解釋，並參酌實際生活上犯罪的典型實施型
    態來綜合判斷。又並非所有構成要件之行為具有反覆實施之
    特徵，即當然成立集合犯，而得評價為一罪，仍須行為人係
    基於概括之犯意，在密切接近之一定時、地持續實行之複次
    行為，而依社會客觀通念，認為符合一個反覆、延續性之行
    為觀念，在刑法評價上，始得評價為一罪。因此，行為人之
    數次行為，在主觀上如係分別起意，或客觀上非係利用同一
    機會為之，則因該數次行為間，對於同一社會法益，並不具
    侵害法益同一性，在評價上則應成立數罪。由於毒品本具成
    癮性（毒品危害防制條例第2 條第1 項參照），施用者一經
    上癮，即難戒斷，在其主觀依賴毒品之心理下，須持續、密
    接施用毒品以解癮，再犯率高，否則難以承受毒癮發作之痛
    苦，且施用次數、重量通常與施用毒品期間成正比，各次施
    用毒品之間隔愈趨密集，是施用毒品行為，本質上具有反覆
    實施之行為特性，依社會通念，客觀上符合一個反覆、延續
    性之行為觀念，依上開說明，施用毒品應為「集合犯」甚明
    。再者，參以被告已於本院審理中自承：約1 天至4 天施用
    1 次海洛因等語（詳本院卷第119 頁第12行以下），因被告
    施用毒品之間隔甚短，顯係於密切接近之時間內多次施用毒
    品，當時主觀上已有多次施用毒品之意思，各次施用毒品應
    非分別起意，在評價上應依集合犯論以一罪。又被告前因毒
    品危害防制條例案件，於94年4 月29日經本院以94年度訴字
    第703 號判決判處有期徒刑9 月，因未上訴而確定，並於95
    年5 月31日執行完畢出監等情，有上開前案紀錄表可參，其
    受有期徒刑執行完畢後，5 年內故意再犯本件有期徒刑以上
    之罪，為累犯，應依刑法第47條第1 項之規定，加重其刑。
    爰審酌被告經觀察勒戒、強制戒治後，均未戒絕毒品，另再
    施用毒品，顯見其自制力不足，無法擺脫毒品，故應藉由刑
    罰之執行，以收教化之功能，並參以被告犯後坦承施用毒品
    犯行，所犯係自傷行為，尚未害及他人，及施用第一級毒品
    近約6 月、平均每1 至4 日施用1 次等一切情狀，量處如主
    文所示之刑，以資懲儆。
  (四)至扣案如主文所示之海洛因2 包（不含包裝袋），確含有海
    洛因成分，有前開驗鑑定書附卷可憑，因係屬毒品，不論何
    人所有，應依毒品危害防制條例第18條第1 項前段規定，宣
    告沒收銷燬之。至送驗耗損部分，因已滅失，自無庸再為沒
    收銷燬之宣告。另扣案之海洛因包裝袋2 個部分，因鑑定機
    關已取出毒品分開秤重，自難以無法與毒品析離，應一體視
    為毒品為由，併依同條例第18條第1 項前段，宣告沒收銷燬
    之。惟該包裝袋係被告所有用以便利包裝毒品，防止毒品逸
    散，為供施用毒品所用之物，應均依刑法第38條第1 項第2
    款之規定，宣告沒收之。
  (五)移送併案審理事實及其以外之其餘施用第一級毒品犯行，雖
    未據起訴，惟與起訴論罪科刑部分，具有集合犯之實質上一
    罪關係，為起訴效力所及，本院自應併予審究。
據上論斷，應依刑事訴訟法第273 條之1 第1 項、299 條第1 項
前段，毒品危害防制條例第10條第1 項、第18條第1 項前段，刑
法第11條、第47條第1項、第38條第1項第2款，判決如主文。
中　　華　　民　　國　　96　　年　　3 　　月　　30　　日
                  刑事第一庭    法  官 方百正
以上正本證明與原本無異。
如不服本判決，應於收受送達後10日內向本院提出上訴書狀。
中　　華　　民　　國　　96　　年　　3 　　月　　30　　日
　　　　　　　　　　　　　      書記官 郭素蓉
附錄本判決論罪科刑所依據之法條：
毒品危害防制條例第10條
施用第一級毒品者，處 6 月以上 5 年以下有期徒刑。
施用第二級毒品者，處 3 年以下有期徒刑。
